臺灣高雄地方法院民事裁定
111年度消債更字第180號
聲  請  人  王秀玲  
0000000000000000

上列當事人因消費者債務清理事件聲請更生，本院裁定如下：
    主  文
聲請人王秀玲自中華民國一一一年十一月三十日下午四時起開始
更生程序。
命司法事務官進行本件更生程序。
    理  由
一、聲請意旨略以：伊有不能清償債務情事，前依中華民國銀行
    公會會員辦理消費金融案件無擔保債務協商機制請求共同協
    商債務清償方案成立，惟仍不得已毀諾。伊又未經法院裁定
    開始清算程序或宣告破產，爰聲請更生等語。
二、按債務人不能清償債務或有不能清償之虞者，得依本條例所
    定更生或清算程序，清理其債務；債務人無擔保或無優先權
    之本金及利息債務總額未逾新臺幣（下同）12,000,000元者
    ，於法院裁定開始清算程序或宣告破產前，得向法院聲請更
    生；法院開始更生程序之裁定，應載明其年、月、日、時，
    並即時發生效力；法院裁定開始更生或清算程序後，得命司
    法事務官進行更生或清算程序，必要時得選任律師、會計師
    或其他適當之自然人或法人1人為監督人或管理人，消費者
    債務清理條例（下稱消債條例）第3條、第16條第1項、第42
    條第1項、第45條第1項分別定有明文。
三、經查：
  ㈠聲請人於消債條例施行前，依中華民國銀行公會會員辦理消
    費金融案件無擔保債務協商機制請求共同協商債務方案成立
    ，約定自民國95年6月起，分60期，利率9.88％，每月清償32
    ,151元，然聲請人未依約繳款，而於96年3月通報毀諾，固
    有國泰世華銀行、新光銀行陳報狀及協議書【111年度消債
    更字第180號(下稱本案卷)第69、76、54、58頁】可參。惟
    聲請人稱於毀諾時在配偶與友人合夥投資之謚昌企業社內工
    作，每月收入約20,000元（本案卷第116頁）。查銀行通報
    毀諾時聲請人係投保於謚昌企業社，投保薪資16,500元，有
    勞工保險被保險人投保資料表(本案卷122頁)足稽，是以聲
    請人自陳斯時之每月收入，扣除以96年度高雄市每人每月支
    出最低生活費之1.2倍即12,850元(詳後述)計算之必要生活
    費用後，已難負擔每月32,151元之還款金額，堪認聲請人有
    不可歸責於己之事由，致不能履行原協商條件。
  ㈡聲請人復於111年4月27日向本院聲請調解債務清償方案，經
    本院111年度司消債調字第178號(該案卷下稱調卷)受理，於
    111年5月30日調解不成立，聲請人於同日以言詞聲請更生等
    情，業經本院依職權調閱上開調解卷宗核閱無訛。　　
　㈢聲請人於109年度至110年度均無申報所得，名下無財產，至
    新光人壽保單5張，其中4張已於95年6月解約、另1張已於99
    年2月失效；聲請人自陳自109年4月起迄今任職於兆泓實業
    有限公司(下稱兆泓公司)，擔任塑膠射出助手，109年度每
    月實領薪資22,500元、110年度每月薪資23,800元、111年度
    每月薪資24,500元；109年5月11日、110年6月6日領有行政
    院發放疫情補助各30,000元，未領有其他補助或給付等情，
    有109年至110年綜合所得稅各類所得資料清單及財產歸屬資
    料清單(調卷第22至23頁，本案卷第126至127頁)、財產及收
    入狀況說明書（調卷第5至9頁）、債權人清冊(本案卷第189
    至195頁)、勞工保險被保險人投保資料表（本案卷第122頁
    正反面）、個人商業保險查詢結果表（本案卷第135至136頁
    ）、財團法人金融聯合徵信中心前置協商專用債權人清冊（
    調卷第24至26頁）、信用報告（調卷第27至28頁）、租屋補
    助查詢表（本案卷第34頁）、社會補助查詢表（本案卷第35
    至36頁反面）、勞動部勞動力發展署高屏澎東分署函（本案
    卷第46頁）、勞動部勞工保險局函（本案卷第40頁）、健保
    投保單位紀錄表（本案卷第165頁）、存簿暨交易明細表（
    本案卷第137至138頁）、戶籍謄本(本案卷第168頁)、在職
    證明書(本案卷第125頁)、兆泓公司陳報狀(本案卷第65頁)
    、新光人壽保險股份有限公司函(本案卷第62至63頁)、當事
    人陳報狀(本案卷第115、187頁)在卷可參；依聲請人上述工
    作、收入情形，堪認以其任職於兆泓公司之每月薪資24,500
    元，核算其償債能力，較為妥適。
　㈣關於聲請人必要生活費用部分，聲請人原主張每月支出19,30
    0元（含分擔房屋租金3,000元，調卷第8頁)，後改稱為15,3
    00元(本案卷第120頁），並提出租賃契約書、房東手寫證明
    (本案卷第143至144、199至200頁)為證。按債務人必要生活
    費用，以最近1年衛生福利部或直轄市政府所公告當地區每
    人每月最低生活費1.2倍定之，消債條例第64條之2第1項定
    有明文。本院參酌衛福部社會司所公告111年度高雄市最低
    生活費為14,419元，1.2倍即17,303元(本裁定元以下均採四
    捨五入)。聲請人主張未逾上開金額，尚屬合理，應予採計
    。
  ㈤關於聲請人扶養支出部分，聲請人主張負擔母親、長子之扶
    養費，每月各2,000元、5,000元。經查：
　1.母親王陳麗昭為42年3月生，109年度至110年度申報所得各
    為22,050元、10,500元(均為薪資所得)，名下有2007年出廠
    車輛1部、房屋1筆、土地1筆，公告現值共1,017,995元；聲
    請人稱母親去年年初(110年)前有在外包商打零工，110年2
    月底因身體不適已退保在家休養，無薪資收入。前於110年1
    0月20日領有一次退休金3,764元，自109年4月起迄今每月領
    有老年年金4,892元，未領有其他補助或給付等情，有戶籍
    謄本（本案卷第169頁）、109年至110年綜合所得稅各類所
    得資料清單及財產歸屬資料清單（本案卷第131至133頁）、
    勞動部勞工保險局函（本案卷第185至186頁)、勞工保險被
    保險人投保資料表（本案卷第123頁）、健保投保單位紀錄
    表(本案卷第166頁)、租屋補助查詢表（本案卷第179頁）、
    社會補助查詢表（本案卷第180至181頁反面）、存簿暨交易
    明細表(本案卷第139至142、196至198頁)附卷可考；則以王
    陳麗昭上述財產、收入狀況，應尚不足以維持生活，而有受
    子女扶養之權利。又按受扶養者之必要生活費用，準用第1
    項規定計算基準數額，並依債務人依法應負擔扶養義務之比
    例認定之，消債條例第64條之2第2項亦有明定。又聲請人稱
    母親獨自居住於其所有房屋內，可認其無房屋費用支出，爰
    自其必要生活費用中扣除相當於房屋支出所佔比例（111年
    度高雄市每人每月不含房屋支出之最低生活費之1.2倍13,08
    8元），扣除每月領取之老年年金後，由聲請人與其餘2名扶
    養義務人(見家族系統表，本案卷第164頁)共同負擔，聲請
    人應負擔2,732元【計算式：(13,088－4,892)÷3＝2,732】，
    聲請人主張母親每月扶養費2,000元，低於本院計算之基準
    ，係屬合理，應予採計。
　2.長子謝東磬為91年11月生，已成年，109年無申報所得、110
    年度申報所得為21,100元(均為薪資所得)，名下有2021出廠
    車輛1部，目前就讀科技大學進修部四技1年級，未領取其他
    補助或給付等情，有戶籍謄本（本案卷第168頁）、109年至
    110年綜合所得稅各類所得資料清單及財產歸屬資料清單（
    本案卷第128至130頁）、勞工保險被保險人投保資料表（調
    卷第34頁）、存簿暨交易明細表(本案卷第145至162頁)、健
    保投保單位紀錄表(本案卷第167頁)、租屋補助查詢表（本
    案卷第37頁）、社會補助查詢表（本案卷第38至39頁）附卷
    可考。又聲請人稱長子為街頭藝人，街頭表演每次收入約幾
    百元、會去學校社團教扯鈴等語(調卷第82頁反面、本案卷
    第117頁)。本院審酌長子雖成年有打工，但110年度平均月
    收入約1,758元（21,100÷12＝1,758），尚在就學中，而不能
    期待其專職工作，因此受有受扶養之權利，爰自其必要生活
    費用中扣除相當於房屋支出所佔比例（111年度高雄市每人
    每月不含房屋支出之最低生活費之1.2倍13,088元），再扣
    除每月打工金額1,758元後，由聲請人與配偶共同負擔，聲
    請人應負擔5,665元【計算式：(13,088－1,758)÷2＝5,665】
    ，聲請人主張長子每月扶養費5,000元，低於本院計算之基
    準，係屬合理，應予採計。
　㈥綜上所述，聲請人目前每月收入24,500元，扣除個人必要支
    出15,300元、母親扶養費2,000元、長子扶養費5,000元後，
    剩餘2,200元，而聲請人目前負債總額為5,068,752元（本案
    卷第99、93、69、67、54、47、41、84、89、66、49、80頁
    ，調卷第71頁，包括：合作金庫銀行、第一銀行、國泰世華
    銀行、滙豐(台灣)銀行、新光銀行、遠東銀行、元大銀行、
    永豐銀行、玉山銀行、台新銀行、中國信託銀行、星展(台
    灣)銀行、富邦資產管理股份有限公司、良京實業股份有限
    公司），以每月所餘逐年清償，至少須約192年(計算式：5,
    068,752÷2,200÷12≒192)始能清償完畢，應認其已不能清償
    債務。此外，聲請人無擔保或無優先權之債務總額未逾12,0
    00,000元，且無消債條例第6條第3項、第8條或第46條各款
    所定駁回更生聲請之事由存在。則聲請人聲請更生為有理由
    ，應予准許，爰命司法事務官進行本件更生程序。
四、依消債條例第11條第1項、第45條第1項、第16條第1項，裁
    定如主文。　
中　　華　　民　　國　　111 　年　　11　　月　　30　　日
              　　民事庭　　　法　官　陳美芳
以上正本係照原本作成。
本裁定不得抗告。
中　　華　　民　　國　　111 　年　　11　　月　　30　　日
  　                        　書記官　胡美儀